臺灣高等法院刑事判決　　　　　　　　 94年度上訴字第245號
　上 訴 人
　即 被 告　 甲○○原名陳.
　選任辯護人 盧國勳律師
　　　　　　 蕭銘毅律師
　上 訴 人
　即 被 告　 乙○○
　選任辯護人 吳啟孝律師
　　　　　　 陳家淳律師
上列被告等因詐欺案件，不服台灣台北地方法院93年度易字第12
66號，中華民國93年12月24日第一審判決（起訴案號：台灣台北
地方法院檢察署92年度偵字第14511、17123、17124號 ），提起
上訴，本院判決如下：
    主  文
原判決撤銷。
甲○○共同常業詐欺，累犯，處有期徒刑壹年陸月。
乙○○共同常業詐欺，處有期徒刑壹年貳月。
    事  實
一、甲○○（原名陳毓樺）為台北縣淡水鎮○○路21號「雙盛國
    際股份有限公司」（下稱雙盛公司）之實際負責人，有偽造
    文書及違反台灣省菸酒專賣條例前科，仍不知悛悔，先命其
    職員乙○○（原名龔素荔），將所掌控之「實惠股份有限公
    司」（下稱實惠公司），自台北市區遷移至淡水鎮○○路21
    號，與雙盛公司同址，以避免司法機關查緝，兩人明知雙盛
    公司所販售之珍珠粉，係由雙盛公司自中國大陸採購而委由
    日日生有限公司進口來臺，且該等珍珠粉因添加乳酸致其碳
    酸鈣成分經化學作用變性為乳酸鈣，已非屬百分之百天然珍
    珠粉，竟仍共同意圖為自己不法之所有，基於以犯詐欺取財
    罪為常業之犯意聯絡，於民國91年上半年，推由乙○○出面
    ，向設在臺北市○○○路○段21號5樓「惠勝實業股份有限公
    司」（下稱惠勝公司）不知情之總經理張水忠、副總經理張
    敏祥、流通事業部經理王銘泉（以上 3人均經檢察官為不起
    訴處分確定），訛稱上開珍珠粉係自日本進口之百分之百天
    然珍珠粉，並提出雙盛公司於90年以前透過日本永大產業株
    式會社採購中國大陸產珍珠粉時期所有之進口報單，以矇混
    、取信惠勝公司，致惠勝公司陷於錯誤，而於91年8月5日與
    甲○○、乙○○所借用之實惠公司簽訂經銷合約，雙方約定
    由實惠公司提供珍珠粉原料供惠勝公司自創「御真珠－天
    然珍珠粉」品牌，並由惠勝公司印製包裝紙盒交由實惠公司
    包裝為成品後，再交由惠勝公司透過各通路商經銷。合約成
    立後，即由甲○○代表雙盛公司，委託臺灣優杏生物科技公
    司（下稱優杏公司）將上開珍珠粉填充成膠囊並包裝為成品
    「珍珠粉膠囊」，再以實惠公司名義售予惠勝公司，前後交
    貨4萬瓶，每瓶售價（含稅）新台幣（下同）410元，計共詐
    得貨款1千6百40萬元，甲○○、乙○○並均以之為常業。甲
    ○○與乙○○並基於概括之犯意，利用不知情之惠勝公司人
    員，先後多次同意在前述珍珠粉膠囊外包裝之玻璃瓶與紙盒
    上，分別標記「日本進口」、「100％ 天然珍珠粉」，包裝
    成「御真珠－天然珍珠粉」交予惠勝公司。惠勝公司嗣依
    龔某等之不實說詞，以「日本進口之百分之百天然珍珠粉」
    為廣告，並聘請日籍女明星楊思敏為產品廣告代言人，重點
    促銷而販售予不特定之消費大眾。
二、案經法務部調查局北部地區機動工作組報請臺灣臺北地方法
    院檢察署檢察官偵查起訴。
    理  由
一、上訴人即被告甲○○，坦承本件珍珠粉產品，係其所經營之
    雙盛公司自大陸採購進口等情。辯稱：因實惠公司之經營者
    即上訴人乙○○，認為係具有銷售力之商品，遂向雙盛公司
    購買後，轉售予惠勝公司。由於其與惠勝公司並未接觸，有
    關實惠公司與惠勝公司交易與產品包裝之協議，及惠勝公司
    如何以「日本進口百分之百天然珍珠粉」之行銷廣告，其概
    不知情，自無施用詐術可言，而惠勝公司為一上市公司，有
    相當之企劃及管理人才，亦無陷入錯誤之可能。縱認被告乙
    ○○銷售手法不當，因被告乙○○自行偷偷將實惠公司、威
    盛公司遷入雙盛公司營業場所，其就乙○○之銷售行為復未
    參與，亦不知悉，應不構成共同正犯云云。
二、上訴人即被告乙○○則供承其為實惠公司之實際負責人，知
    悉本件珍珠粉由大陸進口，卻告知惠勝公司相關人員，係來
    自日本之天然珍珠粉等情。惟辯稱：其不知珍珠粉添加乳酸
    鈣之後，不能稱為百分之百天然珍珠粉，應無詐欺之犯意；
    且其僅向惠勝公司表示本件為日本天然珍珠，並未詐稱為百
    分之百天然珍珠粉，而惠勝公司相關人員經評估、試用，始
    與實惠公司簽約，當無施用詐術或陷於錯誤；有關行銷及廣
    告細節，係其與惠勝公司會商，甲○○全不知情；又本案經
    大眾媒體報導後，惠勝公司與實惠公司達成和解，惠勝公司
    無財產上之損失，本件應屬單純民事問題，不構成詐欺刑責
    ，尤無常業犯可言。
三、依檢察官起訴事實及被告辯解，本件所應審究者：
  (一)被告甲○○與被告乙○○，為兩個相對立公司之公司負責人
    ，抑或密不可分之生命共同體？
  (二)被告乙○○，將實惠公司（及威盛公司）遷入雙盛公司之營
    業場所，被告甲○○全不知悉，或另有意圖？
  (三)被告乙○○以實惠公司名義，與惠勝公司交易，被告甲○○
    概不知情，或兩人謀議而共同為之？
  (四)被告有否以本件珍珠粉係日本進口百分之百天然珍珠粉之詐
    詞，矇騙惠勝公司？
  (五)被告所為，是否構成常業犯？
  (六)被告是否成立妨害農工商罪？
四、首先，被告甲○○為雙盛公司之實際負責人，被告乙○○為
    雙盛公司之職員（兼投資人），彼此密不可分。
  (一)被告甲○○於92年5月7日，在調查局北機組供承：「我因偽
    造金門酒廠之印章，遭判處有期徒刑1年6月確定，87年服刑
    完畢。」、「我自88年即擔任雙盛公司負責人迄今，關係企
    業雙鼎公司，請李燕萍掛名負責人，實際上均是由我實際負
    責。」、「龔素荔是雙盛公司的職員，也是我重要左右手，
    我如果出國，都會指示她幫忙我處理重要事項。後來龔素荔
    找到行銷管道惠勝公司，就成立實惠公司專責總代理『御
    真珠－天然珍珠粉』」等情（台北地檢92年他字第1206號卷
    P147反面、P148）。於92年5月26日第2次應訊時，確認「92
    年5月7日所述內容為實在。」（見北機組卷，原卷未編頁次
    ）。
  (二)被告乙○○於94年11月25日本院辯論庭，以證人身分，結證
    表示：「雙盛公司在89、90年間，有開立薪水的扣繳憑單給
    我」；於原審辯論庭，亦證稱：「我有（投資甲○○的雙盛
    公司及雙鼎公司）。」、「我知道（我兒子吳齊、女兒吳克
    儀擔任雙盛公司監察人，吳齊也擔任雙盛公司關係企業雙鼎
    公司的監察人）。」、「我有在雙盛公司，辦理進出口，也
    有做銷售」等情（一審卷P96、98)。被告甲○○對此證詞，
    表示「無意見」。
  (三)調查人員於92年5月6日持搜索票，赴雙盛公司現場搜索，扣
    得雙盛公司之帳冊（證物外放，編號：E008，記帳起迄日91
    年6月21日～92年5月1日），該帳冊第1頁、第 2頁，在戶名
    、貨名（珍珠粉、精華（霜？）....）後方，有「收現、
    龔、10/17」等字樣；第8頁（91年11月6日)，戶名：「龔姐
    」、貨名「 調理露、按摩（霜？）.... 」，總值欄標記
    「員工用」，與其他所載「（結）清」、「贈送」、「展示
    用（還）」等不同。指明被告乙○○為雙盛公司之員工。
  (四)依本院被告前案記錄表，被告甲○○與乙○○，因偽造文書
    同一案件，以共同被告身分涉訟（本院83年上訴字第6298號
    ），足見被告二人關係匪淺，有相同之打拼經驗與革命感情
    。（附註：上述偽造文書案，係金門酒廠假商標案，被告乙
    ○○為統連公司負責人，被告甲○○為總經理，兩人經檢察
    官提起公訴，甲○○以其全權處理事務、乙○○不知情置辯
    ，乙○○乙人獲判無罪確定；關於辯護律師部分，前案由盧
    國勳律師事務所分別為被告辯護，本案在檢方及第一審，由
    盧律師事務所律師群交叉擔任被告辯護人）。
  (五)茲被告乙○○前既與被告甲○○共同經商，開立公司，甲○
    ○服刑完畢，甲○○負責籌組雙盛公司、雙鼎公司，乙○○
    出錢投資，子女加入為監察人，甲○○並聘乙○○為職員，
    在帳冊上記明為員工，可接觸金錢，復視乙○○為左右手，
    賦予重要事項處理權，則兩人關係密切，可以商量雙盛公司
    重要事務，絕非僅為一般契約相對立之公司負責人可比。
五、次者，雙盛公司因借用實惠公司名義銷售本件珍珠粉，乃將
    實惠公司遷入雙盛公司營業所。
  (一)被告乙○○，於北機組供稱：「實惠公司實際辦公處所，設
    於淡水鎮○○路21號1樓，是向雙盛公司陳毓樺（甲○○)租
    用一個辦公桌，作為辦公地點。」（台北地檢第1206號他字
    卷P176）；於原審辯論庭，以證人身分，作證表示：「實惠
    公司與雙盛公司是同一地點，因為我向雙盛公司租一個辦公
    室。」（一審卷P98)；於本院辯論庭，卻證稱：「實惠公司
    與威盛公司，是我偷偷搬進去，甲○○不知情」等語。其前
    後所言，南轅北轍，有意隱瞞真相甚明。
  (二)被告乙○○之子吳齊，作證陳稱：「我只是實惠公司掛名負
    責人，實際業務由乙○○經營」，並表示：「我89年退伍迄
    今（92年5月7日），待業中」（台北地檢第1206號他字卷P1
    45反面）。依92年5月7日調查筆錄所載（同上卷P145正面）
    ，吳齊為文化大學化學系畢業，學有專長，倘實惠公司由乙
    ○○一手掌控，乙○○大權在握，對於89年退伍至92年 5月
    ，前後待業二、三年之愛子，安排至實惠公司就職，小則為
    經理、主任，大則名正言順當董事長或總經理，屬輕而易舉
    之事，今任令吳齊待業在家，謂實惠公司由被告乙○○一人
    掌控經銷本件珍珠粉，顯與常情有悖。
  (三)實惠公司登記資本額6千萬元，實收資本額6千萬元，營業所
    登記在淡水鎮○○路21號1樓，此有台北縣政府91年7月（12
    日？22日？）北縣商聯乙字第09109350號營利事業登記證在
    卷可參（台北地檢第19號聲搜卷P34）。威盛公司資本總額2
    千4百萬元，亦設於沙崙路21號1樓，有公司基本資料查詢單
    可佐（台北地檢第1206號他字卷P32)。兩家資本多，堂而皇
    之登記在雙盛公司營業所，被告甲○○謂不知情，孰能相信
    。
  (四)依惠勝公司登記表，被告甲○○實際經營之雙鼎公司，係惠
    勝公司之法人董事，投資50萬 2千股，地址設於淡水鎮○○
    路21號 1樓，而威盛公司係惠勝公司之法人監察人，地址亦
    設於沙崙路21號1樓（台北地檢第1206號他字卷P23、25、26
    、102~106）。再依惠勝公司91年度前3季財物季報表暨核閱
    報告（附列90年前3季比較財務資料)，載明：威盛公司、實
    惠公司為「本公司之聯屬關係企業」，其中實惠公司占91年
    度前3季銷售金額總數1%，威盛公司占90年度前3季銷售總額
    2%。甲○○既實際負責雙盛、雙鼎公司，就惠勝公司之財務
    報表，就同為惠勝公司之一員之威盛公司，自能瞭若指掌，
    乃竟推諉一切不知情，應係卸責之詞。
  (五)被告甲○○於本院辯論庭表示，沙崙路21號房屋，為其所承
    租，迄今約有 5年，而實惠公司、威盛公司登記遷入多時，
    被告乙○○復表示有銷售本件珍珠粉，依照常情，一定有商
    業文件往來及電話、傳真等資料，被告甲○○竟毫無察覺，
    所辯概不知情，殊難置信。
  (六)如前所述，被告乙○○為甲○○之左右手，係雙盛公司之一
    員，因為推銷珍珠粉，乃專責在現址由實惠公司作總代理，
    參以甲○○與乙○○共同介入本件珍珠粉之銷售（詳後述）
    ，及甲○○事事推諉等情，本院認為甲○○策劃掌控一切，
    推由乙○○以實惠公司為名義銷售人，俾於東窗事發時，由
    乙○○扛下全責，讓甲○○全身而退。
六、再者，被告甲○○與被告乙○○共同銷售本件天然珍珠粉。
  (一)檢察官以被告兩人共同詐欺罪嫌提起公訴，被告乙○○於93
    年12月10日原審唯一之辯護庭，在盧律師陪同下，陳稱：「
    我承認檢察官起訴書所載之犯罪事實」（一審卷P74），坦
    承被告兩人有起訴書所載「共同謀議將大陸進口之珍珠粉，
    乳酸加工混合原料，冒充為日本進口之天然珍珠粉於國內銷
    售牟利」犯行。
  (二)本件「御真珠天然珍珠粉膠囊」之代工，於91年 8月19日
    ，由被告甲○○代表雙盛公司，由陳明進代表優杏公司，簽
    訂委託加工契約，此有被告所不爭之「委託加工合約書」附
    卷足憑（台北地檢第19號聲搜卷P31、34）。依該合約第2條
    約定，委製食品之「成分原料、支盒」由甲方（雙盛公司）
    供應，嗣優杏公司加工後，向雙盛公司請款，亦有請款單、
    轉帳傳票為證（證物外放）。證人即優杏公司董事長特別助
    理熊瑞斌亦證述：「交易是跟雙盛公司負責人甲○○做。」
    、「簽約是與甲○○，之後聯絡是與乙○○。」、「我們在
    合約簽訂非常詳細，原料及包裝支盒（外包裝盒）都由雙盛
    公司提供。」、「外包裝盒的廠商資料、產品成分等之排列
    順序，都要與乙○○溝通。」、「當時替雙盛公司申請核准
    字號時，是以百分之百天然珍珠粉申請。我們是和龔小姐聯
    絡（申請事宜），他（她）說原料是百分之百天然珍珠粉。
    」、「我們與甲○○簽完約後，是龔小姐主動打電話跟我們
    聯絡，說以後都跟龔小姐聯絡。」、「我們沒有二次加工，
    純粹是代工，把粉末充填成膠囊及包裝。」等情（一審卷P1
    4～18 ）。茲被告甲○○之雙盛公司，負責天然珍珠粉之申
    請及有關加工產品之成分、原料與支盒（外包裝），而甲○
    ○既實際掌控雙盛公司，如其未指示被告乙○○並提出相關
    資料，乙○○如何能委請熊瑞斌以雙盛公司名義向衛生署申
    請。又，甲○○既出面簽立委託加工契約，倘未與乙○○謀
    議，乙○○何能「主動電話聯絡」熊瑞斌加工。如乙○○單
    獨以實惠公司出面，優杏公司何能同意，而優杏公司包裝等
    加工完成，雙盛公司為何未置一詞，依然照付加工酬金予優
    杏公司。是則，被告間有相互謀議分工，其理至明。
  (三)調查人員於92年5月6日，赴惠勝公司搜索扣得相關文件乙批
    （證物外放，扣押物編號：A012）。其中，91年 7月26日，
    雙盛公司T.C.K 傳真「估價單」乙份予惠勝公司，其上載明
    日期：91年7月26日，品名：速溶珍珠粉、0.25粒/g、60粒/
    瓶、單價400元，80粒/瓶、單價550元，120粒/瓶、單價780
    元，承辦人：陳毓樺，聯絡電話：00-00000000，FAX：00-0
    0000000，手機：0000000000。另雙盛公司於91年11月5日，
    發傳真予惠勝公司，其內容略謂：「 御真珠…60’S…（
    已改新版，請確認，註：以手書寫）；美肌守，新陳代
    謝促 ，《成分》100％天然珍珠粉，《用法與用量
    》口服每日二次…（註：印刷包裝圖樣及說明，以印刷方式
    為之），11/5雙盛沈，FROM： T.C.K FAX NO.00-0000-0000
    NOV.00 0000 00：34 AM 」。從上述文件觀之，被告甲○○
    以雙盛公司承辦人名義報價，在惠勝與實惠公司形式上簽立
    經銷合約書後，雙盛公司與惠勝公司就產品之包裝，乃至更
    改包裝圖樣與文字說明，仍有所洽商、協調。如甲○○代表
    雙盛公司，出售珍珠粉予乙○○之實惠公司，實惠公司再轉
    售予惠勝公司，在法律上、商場上，應屬互不相干之兩契約
    ，惠勝公司如有何要求，逕向實惠公司接洽即可，甲○○倘
    非全盤交易之策劃人，無越俎代庖之必要。由此，益見被告
    兩人共同謀議而為。由此，亦可見本院前所認定，甲○○與
    乙○○謀議，先將實惠公司遷入雙盛公司，就近合作，借用
    實惠公司名義對外營業，應屬真實合理。
  (四)本件產品成分紛爭，因日籍女明星作產品代言人，引起國人
    注意，輿論抨擊，衛生署質疑後，被告甲○○為此，刊登十
    篇澄清廣告，此情為甲○○所自承（一審卷P107），並有92
    年 6月16、17日廣告可資佐證。在登報反擊之前，被告於92
    年 3月31日，傳真「真相啟事」予惠勝公司張水忠總經理、
    王銘泉經理，此亦為被告甲○○於本院辯論庭所承認，復有
    該傳真函可資參證（台北地檢第1206號他字卷P157）。從該
    傳真函往來之對象（ FROM：T.C.K  Mar.00  0000  00：47
    PM，TO：張總經理、王經理，內容：真相啟事，（御真珠
    …），其存立於雙盛公司（甲○○）、惠勝公司。若惠勝公
    司交易之直接真正當事人，為乙○○之實惠公司，由乙○○
    處理即可，無須甲○○跳出來解釋。再從甲○○以雙盛公司
    名義所刊登之廣告：「21世紀人類保健至尊－水溶珍珠雙盛
    國際股份有限公司的聲明　珍珠真語」、「有真才敢大聲楊
    思敏代言的御真珠百分之百天然珍珠粉真相還原」內容觀
    之，其非單純辨正天然珍珠粉之可貴性，更指出惠勝公司銷
    售、楊思敏代言之「御真珠」為百分之百天然珍珠粉，倘
    乙○○之實惠公司向雙盛公司買斷，再轉售予惠勝公司，甲
    ○○本可置身事外，何苦一再刊登廣告，表明「御真珠」
    為百分之百天然珍珠粉。由此更可見被告二人為共同正犯，
    不因表面上係實惠公司與惠勝公司訂立經銷合約而有所影響
    。
七、被告兩人施用詐術，以日本進口百分之百之天然珍珠粉相矇
    騙。
  (一)本件產品原料係由雙盛公司自中國大陸採購而委由日日生有
    限公司進口來臺，並非自日本進口，業據被告二人自白在卷
    ，並有進口報單為證。
  (二)「御真珠－天然珍珠粉」速溶珍珠粉膠囊，經送行政院衛
    生署藥物食品檢驗局檢驗結果，因天然珍珠粉之主要成分為
    碳酸鈣，加水後呈乳白混濁液，加入鹽酸溶液後具典型之起
    泡現象，而「御真珠－天然珍珠粉」完全可溶於水，加入
    鹽酸溶液後亦不具典型之起泡現象，判斷非為天然珍珠粉之
    製品，有行政院衛生署藥物食品檢驗局92年 1月23日藥檢肆
    字第0929200410號檢驗成績書、行政院衛生署92年 1月29日
    衛署食字第0920010553號函在卷可稽。
  (三)證人即優杏公司特助熊瑞斌於原審證稱：因加工而代理雙盛
    公司向衛生署申請上述珍珠粉產品之核准字號，乙○○表示
    以「百分之百天然珍珠粉」申請，前已詳述，並有行政院衛
    生署國產食品產製前配方審查結果表可稽。
  (四)被告乙○○與惠勝公司洽談經銷上開產品之細節時，確有告
    以原料為日本進口百分之百天然珍珠粉，業據證人即惠勝公
    司流通事業部經理王銘泉於原審辯論庭證述屬實，並經被告
    乙○○供承無訛。乙○○復自承：「雙盛公司負責自中國大
    陸進口珍珠粉，委託優杏公司包裝為成品後，透過惠勝銷售
    。」、「100％ 天然珍珠粉、日本進口等廣告資料，是我與
    惠勝公司王銘泉經理討論『御真珠－天然珍珠粉』產品特
    性時，我口頭介紹的用語，惠勝公司整理後，再登載於廣告
    」（台北地檢第1206號他字卷P176、177）。
  (五)被告甲○○於本院辯論庭，表示檢調筆錄所述，出於自由意
    志，據其於北機組供承：「我委由大陸東方巨星公司及越翠
    公司，代為加工成珍珠粉末後，再進口至雙盛公司，由雙盛
    公司送交尚陸仕公司或優杏公司加工成膠囊。惠勝公司的產
    品『御真珠－天然珍珠粉』，都是由優杏公司生產（註：
    加工之意）。因為這是粉末，都是由珍珠加入乳酸之後，再
    進行解反應所製成之產品，所以已不是天然珍珠粉之成分
    」、「我知道已經並非天然珍珠粉」、「有關『御真珠－
    天然珍珠粉』之原料成分，都是我告訴乙○○」、「（問：
    並非百分之百天然珍珠粉？）是，除了珍珠粉之外，還有加
    入乳酸」、「『御真珠－天然珍珠粉』紙盒包裝，是實惠
    公司做好交給我的」等語（台北地檢第1206號他字卷P147～
    153）。
  (六)本件原料來自大陸對岸，既添加乳酸，進行解，自非「天
    然之物」，亦不得以「百分之百」相稱，乃虛詞以「日本」
    進口「百分之百」「天然」珍珠粉，自屬詐術，不因惠勝公
    司企劃人員判斷錯誤或試用效果不錯而免除。
八、被告兩人有虛偽標記之犯行。
  (一)本件犯罪係被告兩人共同謀議並分工，業如上述。
  (二)被告甲○○於北機組，供稱：有關「御真珠－天然珍珠粉
    」之原料及成分，我都告知乙○○；「紙盒包裝盒」是實惠
    交給我的。而甲○○負責之雙盛公司，於91年11月 5日就「
    御真珠－天然珍珠粉」圖標及文字說明，改正修訂版，有
    通知惠勝公司，此有前述之傳真函足以為證（見理由欄六之
    四）。
  (三)被告乙○○，陳稱：「御真珠－天然珍珠粉」外包裝上產
    品相關資料，由我提供予惠勝公司印製包裝盒。至於，日本
    進口，是惠勝公司自行設計，「對於包裝盒的製作，本公司
    及惠勝公司都同意並達成共識」等語（台北地檢第1206號他
    字卷P178反面、P179正面）。
  (四)本院辯論庭，當庭抽樣勘驗「御真珠－天然珍珠粉」，其
    玻璃瓶上包裝紙，印有100％ 天然珍珠粉。扣案之「御真
    珠－天然珍珠粉」，其外包裝有「日本進口」字樣（見北機
    組卷，因北機組資料已足，本院不再勘驗外包裝記載情形）
    。前述雙盛公司91年11月 5日傳真函所附修正版包裝圖說，
    亦載有成分：100％ 天然珍珠粉。被告甲○○刊登之澄清廣
    告，表示：「印刷失誤標示日本進口」等情。
  (五)被告兩人既提供意見，參與包裝圖說之設計，甲○○嗣進而
    改版，則被告就商品之原產國及品質，係利用惠勝公司人員
    之不知，為虛偽之標記。檢察官起訴事實，就此已有敘述，
    僅漏載起訴法條，本院得一併審究。
九、被告屬詐欺常業犯。
  (一)詐欺取財罪，為既成犯，本件被告利用女人愛美、國人媚日
    、崇尚天然健康食品之心理，設詞日本進口百分之百天然物
    品，銷售本件商品予大盤商，再轉售予消費大眾，從中牟取
    錢財，自屬詐欺罪，不因被告乙○○與惠勝公司和解而解免
    刑責。
  (二)刑法上之常業詐欺罪，係指恃詐財為生者而言，至於犯罪所
    得之多寡、是否恃此犯罪為唯一之謀生職業，則非所問，縱
    令兼有其他職業，仍無礙於常業犯之成立（最高法院19年上
    字第1474號判例、85年台上字第 510號判例參看）。被告兩
    人藉由公司營運方式，以不實說詞使惠勝公司誤信商機可期
    而先後大量購入「御真珠－天然珍珠粉」，在各通路行銷
    ，因輿論界予以舉發，致不得不下架停止銷售，若非如此，
    被告銷售如故。是以，被告以之營生，依法該當於常業犯。
十、核被告二人所為，係犯刑法第 340條之常業詐欺罪及同法第
    255條第1項之對商品為虛偽標記罪（檢察官聲請簡易判決處
    刑書雖引用刑法第339條第1項之普通詐欺罪條文，惟第一審
    蒞庭檢察官更正所犯法條為同法第 340條，本院無庸變更法
    條）。被告兩人就多次有關外包裝之不實標記，時間密接，
    方法相同，顯係基於概括犯意為之，應論以連續犯。被告兩
    人利用無犯罪故意之惠勝公司人員犯商品虛偽標記罪，係間
    接正犯。被告間有犯意聯絡及行為分擔，為共同正犯。所犯
    常業詐欺與連續商品虛偽標記罪，有方法結果之牽連關係，
    依刑法第55條規定，應從較重之常業詐欺罪處斷。被告甲○
    ○因偽造文書案件，經最高法院判處有期徒刑1年6月確定，
    86年5月8日通緝到案執行，87年7月28日假釋出獄，87年9
    月28日縮短刑期期滿，視為執行完畢，又因違反台灣省菸酒
    專賣條例，經本院判處有期徒刑3月，併科罰金2萬元確定，
    於89年5月16日執行完畢，此有本院被告全國前案紀錄表在
    卷可考（一審卷P8、9、11），於有期徒刑執行完畢後5年以
    內再犯本件有期徒刑之罪，屬累犯，應依刑法第47條規定加
    重其刑。
十一、撤銷改判理由：
  (一)原審據以論罪科刑，雖非無見，然查，被告另犯刑法第255
    條第1項之虛偽標記罪，原審漏未審酌，又被告甲○○前因
    違反台灣省菸酒專賣條例，經本院判處有期徒刑3月併科罰
    金，原審認其係犯偽造文書罪，致累犯論述事由有誤，原判
    決既有可議之處，即難以維持，應予撤銷改判。
  (二)本件為社會關注案件，本院特別於94年11月25日星期五下午
    僅訂此一件，庭期自下午3時起至約6時結束，意使當事人及
    辯護律師能充分陳述，為避免證人諉責及被告不利自白因素
    之影響，先進行物證之調查，當本院提示檢方卷附雙盛、實
    惠、威盛公司登記於同一地址之資料時，被告甲○○不知是
    否發覺鐵證如山無法卸責，或進入法院多次，習以為常，無
    視法院尊嚴，或前有服刑及通緝記錄，已不在乎法律，竟當
    庭發飆，咆哮公堂，稱：我不知證物如何變出來，中華民國
    法律是怎麼訂的，法官也有坐牢等語，侮辱國家與司法。本
    院審酌被告甲○○有兩次犯罪紀錄，品行欠佳，開庭態度惡
    劣，犯案不知悔改，前因金門酒廠假商標案，獲利約 8百萬
    元，再度涉入上千萬元之詐欺案，情節非輕，間接影響消費
    者權益，被告乙○○一再迴護甲○○，前後證詞矛盾，浪費
    司法資源，本件所為波及社會大眾，犯後與惠勝公司成立和
    解，未向社會大眾致歉等一切情形，量刑本不宜輕縱，因檢
    察官未提起上訴，爰仍量處與原審相同之刑，以資懲戒。
十二、據上論斷，應依刑事訴訟法第369條第1項前段、第 364條
    、第299條第1項前段、刑法第28條、第340條、第56條、第2
    55條第1項、第55條、第47條、罰金罰鍰提高標準條例第1條
    前段，判決如主文。
本案經檢察官柯麗鈴到庭執行職務。
中　　華　　民　　國　　94　　年　　12　　月　　9 　　日
　　　　　　　　　刑事第十六庭  審判長法　官  曾  德  水
　　　　　　　　　　　　　　　  　　  法　官  廖  紋  妤
　　　　　　　　　　　　　　　　  　  法　官  杜  惠  錦
以上正本證明與原本無異。
如不服本判決，應於收受送達後十日內向本院提出上訴書狀，其
未敘述上訴之理由者並得於提起上訴後十日內向本院補提理由書
（均須按他造當事人之人數附繕本）。
                                      書記官  洪  雪  娥
中　　華　　民　　國　　94　　年　　12　　月　　13　　日
附錄：本案論罪科刑法條全文
中華民國刑法第340條
以犯第 339條之罪為常業者，處一年以上七年以下有期徒刑，得
併科五萬元以下罰金。
中華民國刑法第255條
(對商品為虛偽標記與販賣陳列輸入該商品罪)
意圖欺騙他人，而就商品之原產國或品質，為虛偽之標記或其他
表示者，處一年以下有期徒刑、拘役或一千元以下罰金。
明知為前項商品而販賣，或意圖販賣而陳列，或自外國輸入者，
亦同。
